【裁判字號】    98,審易,658
【裁判日期】    980708
【裁判案由】    毒品危害防制條例
【裁判全文】
臺灣士林地方法院刑事判決             98年度審易字第658號
公  訴  人  臺灣士林地方法院檢察署檢察官
被      告  甲○○
上列被告因違反毒品危害防制條例案件，經檢察官提起公訴（九
十八年度毒偵字第三八二號），被告為有罪之陳述，本院裁定改
行簡式審判程序，並判決如下：
    主  文
甲○○施用第二級毒品，累犯，處有期徒刑捌月，扣案之甲基安
非他命壹包（驗餘淨重肆點參柒陸捌公克）沒收銷燬，玻璃球捌
個及分裝匙、鼻管各壹支均沒收。
    事  實
一、甲○○前於民國八十八年間，先後二次因施用第二級毒品安
    非他命案件，經依臺灣臺北地方法院裁定送觀察、勒戒後，
    均認無繼續施用毒品之傾向，分別於八十八年五月十二日、
    八十八年十一月五日釋放出所，並經臺灣臺北地方法院檢察
    署檢察官以八十八年度偵字第八二三三號、八十八年度毒偵
    字第八一九號為不起訴處分確定。又因施用毒品案件，經臺
    灣臺北地方法院檢察署檢察官聲請強制戒治並提起公訴，於
    九十一年一月八日強制戒治執行期滿，其刑事責任部分則經
    臺灣臺北地方法院以八十九年度易字第一０一五號判決處有
    期徒刑五月確定，於九十一年一月九日易科罰金執行完畢。
    復因施用毒品、詐欺、傷害案件，分別經臺灣臺北地方法院
    以九十五年度易字第四二六號、九十五年度簡字第一００三
    號及九十五年度簡字第一五二二號判決各處有期徒刑七月、
    三月及四月確定，上開三罪嗣經減刑為有期徒刑三月十五日
    、一月十五日及二月，應執行有期徒刑六月確定，於九十六
    年七月十六日執行完畢。復因施用毒品案件，分別經臺灣臺
    北地方法院以九十五年度易字第二四三七號判決處有期徒刑
    五月，上訴後經臺灣高等法院以九十六年度上易字第五四九
    號判決駁回上訴確定、臺灣臺北地方法院以九十六年度易字
    第一００八號判決處有期徒刑六月確定，上開二罪經減刑為
    有期徒刑二月十五日、三月，定其應執行刑為有期徒刑五月
    確定，於九十七年五月三十一日縮刑期滿執行完畢。再因施
    用毒品案件，經臺灣臺北地方法院以九十七年度易字第二三
    三五號判決處有期徒刑六月確定。詎猶不思悔改，於前案強
    制戒治執行完畢釋放後五年內，再犯施用毒品罪，經法院判
    處罪刑確定後，復基於施用第二級毒品甲基安非他命之犯意
    ，於九十八年二月十二日為警採尿往前回溯九十六小時內之
    某時，在不詳地點，以將甲基安非他命置於玻璃球內點火燒
    烤吸食煙霧之方式，施用甲基安非他命一次，嗣於九十八年
    二月十二日晚上十一時二十分許，為警在臺北市○○區○○
    路二段二九四號三樓查獲，並扣得甲基安非他命一包（驗餘
    淨重四點三七六八公克），及其所有供施用甲基安非他命所
    用之玻璃球八個及分裝匙、鼻管各一支。
二、案經臺北縣政府警察局汐止分局報請臺灣士林地方法院檢察
    署檢察官偵查起訴。
    理  由
一、前揭犯罪事實，業據被告甲○○於本院審理時供認不諱，又
    被告經警採集其尿液送檢驗結果，呈安非他命、甲基安非他
    命陽性反應，有臺灣檢驗科技股份有限公司九十八年三月十
    六日濫用藥物檢驗報告一份在卷可稽，復有查獲之甲基安非
    他命一包、玻璃球八個及分裝匙、鼻管各一支扣案可資佐證
    ，而扣案甲基安非他命一包，經檢驗結果，確檢出甲基安非
    他命成分，亦有交通部民用航空局航空醫務中心九十八年三
    月九日航藥鑑字第０九八一一四五號毒品鑑定書一紙在卷可
    憑，足徵被告自白與事實相符。本件事證明確，被告犯行堪
    以認定。
二、按毒品危害防制條例係於九十二年七月九日修正公布，自九
    十三年一月九日起施行。修正後已刪除二犯及三犯之規定，
    一改修法前繁雜之處遇程序，僅將施用毒品者簡化區分為初
    犯、再犯，並認施用毒品者係屬病患性犯人，以觀察、勒戒
    戒除其身癮，並以強制戒治去除其心癮。經觀察、勒戒或強
    制戒治執行完畢釋放後，若係五年後再犯該條例第十條施用
    毒品罪者，與同條例第二十條第一項、第二項關於「初犯」
    之處理方式相同，檢察官應先聲請法院裁定令被告入勒戒處
    所觀察、勒戒，並視有無繼續施用毒品傾向，決定應予釋放
    、為不起訴之處分，或應聲請法院裁定令入勒戒處所強制戒
    治；若係五年內「再犯」同條例第十條施用毒品罪者，依同
    條例第二十三條第二項規定，檢察官則應依法起訴。觀諸該
    條例第二十條第三項之修正理由：「觀察、勒戒或強制戒治
    五年後再犯者，顯見前所實施之觀察、勒戒或強制戒治已足
    以遮斷其施用毒品之癮，為期自新及協助其戒除毒癮，對此
    五年後再犯者，爰明定仍適用初犯之規定，先經觀察、勒戒
    、強制戒治之程序。」及同條例第二十三條第二項之修正理
    由：「為配合簡化施用毒品犯之刑事處遇程序，並鑑於經觀
    察、勒戒或強制戒治執行完畢釋放後五年內再犯者，其再犯
    率甚高，原據以實施之觀察、勒戒及強制戒治既已無法收其
    實效，自應施以刑事處遇。」顯然如施用毒品者係前經觀察
    、勒戒或強制戒治等治療程序執行完畢五年後，始再施用毒
    品之「初犯」，因前所執行之觀察、勒戒或強制戒治已足收
    戒除毒癮之效，自應重新執行觀察、勒戒或強制戒治等治療
    程序，並於治療程序執行完畢後，由檢察官為不起訴處分，
    毋庸對之追訴處罰；反之，在「再犯」之情形，因其先前所
    為治療程序顯未能收戒斷毒癮之效，且考量施用毒品者之再
    犯率偏高，乃簡化其刑事處遇程序，而逕予追訴處罰，不再
    施以治療程序。參酌上開立法理由，修正毒品危害防制條例
    就施用毒品者，祇於「初犯」及「五年後再犯」二種情形，
    有其追訴條件之限制，及須於初犯經觀察、勒戒或強制戒治
    釋放後，五年內均無施用毒品之行為，始能認其前所實施之
    觀察、勒戒或強制戒治已足遮斷毒癮，而得於五年後再犯時
    ，再予適用初犯之規定，重行觀察、勒戒等程序。倘五年內
    已經再犯，被依法追訴處罰，縱其第三次（或第三次以上）
    施用毒品之時間在初犯釋放五年以後，即與「五年後再犯」
    之情形有別，且因已於「五年內再犯」，顯見其再犯率甚高
    ，原實施觀察、勒戒或強制戒治，已無法收其實效，而無五
    年戒斷期之存在，自無再經觀察、勒戒及強制戒治之必要，
    應由檢察官逕行起訴，始符新法修正之本旨（最高法院九十
    五年度台非字第五十九號判決參照）。查被告前因施用毒品
    案件，經臺灣臺北地方法院裁定送強制戒治，於九十一年一
    月八日執行完畢釋放出所，刑責部分則經臺灣臺北地方法院
    以八十九年度易字第一０一五號判決處有期徒刑五月確定，
    復又因施用毒品案件，經臺灣臺北地方法院及臺灣高等法院
    以九十五年度易字第四二六號、九十六年度易字第一００八
    號及九十六年度上易字第五四九號判決各處有期徒刑七月、
    六月及五月確定，有全國刑案資料查註紀錄表、全國施用毒
    品案件紀錄表、法務部全國檢察官線上查詢刑案人犯在監所
    最新資料報表各一份在卷可參，被告曾因施用毒品，經強制
    戒治執行完畢釋放後，五年內再犯施用毒品罪，並經判決確
    定，被告係五犯施用毒品罪，雖在前案強制戒治執行完畢釋
    放五年後，但參照上述判決意旨，仍應予追訴處罰。按甲基
    安非他命係毒品危害防制條例第二條第二項第二款所稱之第
    二級毒品。核被告施用甲基安非他命之行為，係犯毒品危害
    防制條例第十條第二項之施用第二級毒品罪。被告持有甲基
    安非他命進而施用，其持有甲基安非他命之低度行為應為施
    用甲基安非他命之高度行為所吸收，不另論罪。又被告有事
    實欄所述犯罪科刑執行情形，有臺灣高等法院被告前案紀錄
    表附卷可參，其於有期徒刑執行完畢後，五年內故意再犯有
    期徒刑以上之本罪，應依刑法第四十七條第一項之規定論以
    累犯，並加重其刑。爰審酌被告有多次施用毒品之前科，素
    行不佳，惟考量其僅施用甲基安非他命一次及犯罪戕害自己
    身心健康，與犯罪後供認犯行之態度等一切情狀，量處如主
    文所示之刑。
三、扣案之甲基安非他命一包（驗餘淨重四點三七六八公克），
    係查獲之第二級毒品，不問屬於被告與否，應依毒品危害防
    制條例第十八條第一項前段之規定宣告沒收銷燬。至扣案之
    玻璃球八個及分裝匙、鼻管各一支，均係被告所有供施用甲
    基安非他命所用之物，業據其於本院審理時供明在卷，均應
    依刑法第三十八條第一項第二款之規定宣告沒收。另扣案之
    分裝袋七十個，則係被告分裝物品所用之物，雖屬被告所有
    ，但非供其施用毒品所用之物，自不予宣告沒收。
據上論斷，應依刑事訴訟法第二百九十九條第一項前段、第二百
七十三條之一第一項，毒品危害防制條例第十條第二項、第十八
條第一項前段，刑法第十一條、第三十八條第一項第二款、第四
十七條第一項，判決如主文。
本案經檢察官翁偉倫到庭執行職務。
中    華    民    國    98    年    7    月     8     日
                  刑事第一庭法  官  周明鴻
以上正本證明與原本無異。
如不服本判決應於收受判決後10日內向本院提出上訴書狀，並應
敘述具體理由；其未敘述上訴理由者，應於上訴期間屆滿後20日
內向本院補提理由書（均須按他造當事人之人數附繕本）「切勿
逕送上級法院」。
                            書記官  丁梅芬
中    華    民    國    98    年    7    月     8     日
附錄論罪科刑法條：
毒品危害防制條例第十條第二項
施用第二級毒品者，處 3 年以下有期徒刑。


司法院資訊處製作；財團法人民間司法改革基金會備份。
